臺灣士林地方法院刑事判決
111年度金訴字第107號
公  訴  人  臺灣士林地方檢察署檢察官
被      告  陳炳楠



上列被告因詐欺等案件，經檢察官提起公訴（111年度偵字第81
號），被告於本院準備程序時就被訴事實均為有罪之陳述，經本
院合議庭裁定由受命法官獨任改依簡式審判程序審理，並判決如
下：
    主  文
陳炳楠犯三人以上共同冒用公務員名義詐欺取財罪，處有期徒刑
壹年陸月。附表一「偽造之印文及數量」欄所示之偽造印文沒收
；未扣案之犯罪所得新臺幣肆萬元沒收，於全部或一部不能沒收
或不宜執行沒收時，追徵其價額。
    事  實
一、陳炳楠於民國110年7月間，加入由真實姓名及年籍均不詳、
    通訊軟體Telegram暱稱「小樂」之成年男子，及其他真實姓
    名年籍不詳成員，共同組成之3人以上，以實施詐術為手段
    ，且具有持續性、牟利性及結構性之詐欺集團（陳炳楠所涉
    參與犯罪組織犯行部分，業據臺灣臺中地方法院110 年度金
    訴字第1201號案判決在案)，擔任取款車手之工作。陳炳楠
    即與「小樂」、上開詐欺集團不詳成員，意圖為自己不法所
    有，共同基於行使偽造公文書、三人以上共同冒用公務員名
    義詐欺取財、掩飾特定犯罪所得去向、違法由自動付款設備
    取得他人之物等之犯意聯絡，由上開詐欺集團成員於110年8
    月17日上午，接續假冒健保局人員、臺北地檢署檢察官等公
    務員名義，打電話向汪系中佯稱：其健保卡遭盜用，必須並
    將其名下帳戶之金融卡、存摺交出，檢察官會派人向其拿取
    金融卡、存摺云云，致使汪系中一時未察而陷於錯誤，依約
    於110年8月17日上午10時許，在臺北市士林區德行東路46巷
    旁停車場，由上開詐欺集團某成員向汪系中出示如附表一編
    號1所示偽造之110年8月17日「台北地檢署公證科收據」公
    文書1張(內有偽造之「檢察官黃敏昌」、「台灣台北地方法
    院印」印文)而行使之，足以生損害於臺灣臺北地方檢察署
    （下稱臺北地檢署）機關公文製作之正確性、公信力及檢察
    官之名義，汪系中誤信對方確為檢察官派來之人員，因而交
    付其申辦之土地銀行帳號000000000000號帳戶、臺北富邦銀
    行帳號00000000000000號帳戶、郵局帳號00000000000000號
    帳戶之提款卡及存摺予該詐騙集團成員，汪系中復依指示將
    上開帳戶之提款卡密碼改成上開偽造公文上之案號098613。
    上開詐欺集團成員接續於110年8月20日上午10時許，假冒上
    開檢察官名義，致電汪系中，並約在臺北市士林區德行東路
    46巷旁停車場，由上開詐欺集團另位成員向汪系中出示如附
    表一編號2所示偽造之110年8月20日「台北地檢署公證科收
    據」公文書1張(內有偽造之「檢察官黃敏昌」、「台灣台北
    地方法院印」印文)而行使之，足以生損害於臺北地檢署機
    關公文製作之正確性、公信力及檢察官之名義，汪系中誤信
    對方確為檢察官派來之人員，因而交付其申辦之兆豐銀行帳
    號00000000000號帳戶、新光商業銀行帳號0000000000000號
    帳戶之提款卡及存摺予另該位詐騙集團成員，汪系中亦依指
    示將上開帳戶之提款卡密碼改成上開偽造公文上之案號0986
    13。上開詐騙集團取得汪系中上開帳戶之提款卡後，即由「
    小樂」將上開帳戶之提款卡交付陳炳楠並告知密碼，陳炳楠
    即依「小樂」指示於附表二所示時間，持附表二所示之汪系
    中提款卡，在附表二所示地點之自動櫃員機，輸入提款卡密
    碼，以此不正方法由自動付款設備提領如附表二所示汪系中
    各該帳戶內之存款，總計提領金額510萬元，得手後復依「
    小樂」指示，將提領所得款項及各該帳戶提款卡交還「小樂
    」，進而上繳回上開詐欺集團，以此方式掩飾特定犯罪所得
    之本質、來源及去向，陳炳楠因而獲得新臺幣(下同)4萬之
    報酬。嗣汪系中驚覺受騙而報警處理，始循線查悉上情。
二、案經汪系中訴由臺北市政府警察局士林分局報告臺灣士林地
    方檢察署檢察官偵查起訴。
    理  由
壹、程序部分
　　按除被告所犯為死刑、無期徒刑、最輕本刑為3 年以上有期
    徒刑之罪、或高等法院管轄第一審案件者外，於審判期日前
    之程序進行中，被告先就被訴事實為有罪之陳述時，審判長
    得告知被告簡式審判程序之旨，並聽取當事人、代理人、辯
    護人及輔佐人之意見後，裁定進行簡式審判程序，刑事訴訟
    法第273 條之1 第1 項定有明文。經查，本件被告所犯非死
    刑、無期徒刑、最輕本刑為3 年以上有期徒刑之罪，或高等
    法院管轄第一審之案件，且於準備程序進行中，被告就被訴
    事實均為有罪之陳述，經告知簡式審判程序之旨，並聽取檢
    察官、被告之意見後，本院裁定改行簡式審判程序，是本件
    之證據調查，依刑事訴訟法第273條之2 規定，不受同法第1
    59 條第1 項、第161 條之2 、第161 條之3 、第163 條之1
     及第164 條至第170 條規定之限制，合先敘明。
貳、實體部分
一、認定犯罪事實所憑之證據及理由
　　前揭犯罪事實業據被告於本院準備程序及審理時(本院卷第6
    4至73頁)自白犯行在卷，並有如附表「證據及卷頁所在」欄
    所示證據附卷可稽，復有如附表一所示詐騙集團成員交付汪
    系中之偽造公文書2份（偵81卷第35至37頁）扣案可佐，被
    告之任意性自白核與事實相符，足堪採信。本件事證明確，
    被告犯行堪以認定，應依法論科。
二、論罪及科刑　
  ㈠按洗錢防制法於105 年12月28日修正公布，並於106 年6 月2
    8日生效施行（下稱新法）。修正前該法（下稱舊法）將洗
    錢行為區分為將自己犯罪所得加以漂白之「為自己洗錢」及
    明知是非法資金，卻仍為犯罪行為人漂白黑錢之「為他人洗
    錢」兩種犯罪態樣，且依其不同之犯罪態樣，分別規定不同
    之法定刑度。惟洗錢犯罪本質在於影響合法資本市場並阻撓
    偵查，不因為自己或為他人洗錢而有差異，且洗錢之行為模
    式不祇一端，上開為自己或為他人洗錢之二分法，不僅無助
    於洗錢之追訴，且徒增實務事實認定及論罪科刑之困擾。故
    而為徹底打擊洗錢犯罪，新法乃將洗錢行為之處置、多層化
    及整合等各階段，全部納為洗錢行為，而於新法第2 條規定
    ：「本法所稱洗錢，指下列行為：一、意圖掩飾或隱匿特定
    犯罪所得來源，或使他人逃避刑事追訴，而移轉或變更特定
    犯罪所得。二、掩飾或隱匿特定犯罪所得之本質、來源、去
    向、所在、所有權、處分權或其他權益者。三、收受、持有
    或使用他人之特定犯罪所得。」且為避免舊法時期過度限縮
    洗錢犯罪成立之可能，亦模糊前置犯罪僅在對於不法金流進
    行不法原因之聯結而已，造成洗錢犯罪成立門檻過高，洗錢
    犯罪難以追訴。故新法就其中採取門檻式規範者，明定為最
    輕本刑為6 個月以上有期徒刑之罪，並將「重大犯罪」之用
    語，修正為「特定犯罪」；另增列未為最輕本刑為6 個月以
    上有期徒刑之罪所涵括之違反商標法等罪，且刪除有關犯罪
    所得金額須在5 百萬元以上者，始得列入前置犯罪之限制規
    定，以提高洗錢犯罪追訴之可能性。從而新法第14條第1 項
    所規範之一般洗錢罪，必須有第3 條規定之前置特定犯罪作
    為聯結，始能成立。以日益猖獗之詐欺集團犯罪為例，詐欺
    集團向被害人施用詐術後，為隱匿其詐欺所得財物之去向，
    而令被害人將其款項轉入該集團所持有、使用之人頭帳戶，
    並由該集團所屬之車手前往提領詐欺所得款項得逞，檢察官
    如能證明該帳戶內之資金係本案詐欺之特定犯罪所得，即已
    該當於新法第14條第1 項之一般洗錢罪（最高法院108 年度
    台上字第1744、2500號判決意旨參照）。查本案被告與「小
    樂」、交付附表一所示偽造公文書予汪系中之兩名詐欺集團
    成員及其他成員，冒用健保局人員、檢察官名義，詐騙被害
    人汪系中，所犯係刑法第339 條之4 第1 項第1、2 款之三
    人以上冒用公務員名義之共同詐欺取財罪，自屬洗錢防制法
    第3 條第1 款所規定之特定犯罪。又被告依指示提領汪系中
    被詐騙交出之帳戶存款後上繳，被告所為除將成為遂行詐欺
    犯罪之一環，使他人致生財產損害外，且將詐騙款項製造金
    流斷點，得以隱匿或掩飾不法所得之去向，致使執法人員無
    從或難以追查前揭犯罪所得。依上開說明，被告參與本案詐
    欺集團所為之加重詐欺取財犯行，應有隱匿或掩飾其所屬詐
    欺犯罪集團之詐欺犯罪所得，而使其犯罪所得來源形式上合
    法化，以逃避國家追訴或處罰之意思，自屬洗錢防制法第2 
    條第2 款所規範之洗錢行為。　　
　㈡按稱公文書者，謂公務員職務上製作之文書，刑法第10條第3
    項定有明文。若由形式上觀察，文書之製作人為公務員，且
    其內容係就公務員職務上之事項而製作，即使該偽造之文書
    所載製作名義機關不存在，或其所記載之內容並非該管公務
    員職務上所管轄之事項，甚至其上所蓋印文與公印文之要件
    不合，而非公印文，惟社會上一般人無法辨識而仍有誤信該
    文書為真正之危險時，仍難謂其非公文書（最高法院54年台
    上字第1404號判例、103年度台上字第3701號判決意旨參照
    ）。又刑法上偽造文書罪，係著重於保護公共信用之法益，
    即使該偽造文書所載名義製作人實無其人，而社會上一般人
    仍有誤信其為真正文書之危險，仍難阻卻犯罪之成立（最高
    法院54年台上字第1404號判例意旨參照）。查本案詐欺集團
    成員持以向告訴人汪系中詐騙之兩份文件上，均載明「台北
    地檢署公證科收據」、「檢察官黃敏昌」、「台灣台北地方
    法院檢察署」等字樣，並蓋有偽造之「檢察官黃敏昌」、「
    台灣台北地方法院印」之印文，形式上已表明係臺灣臺北地
    方檢察署所出具，且內容係有關案件之說明，有表彰該公署
    公務員本於職務而製作之意思，縱實際上並無該等單位處理
    相關事宜，均足使社會上一般人誤信其為公務員所出具之真
    正文書，自皆屬偽造之公文書。
  ㈢次按刑法上所稱之公印或公印文，係專指表示公署或公務員
    資格而言，即俗稱大印與小官印及其印文(最高法院22年上
    字第1904號、69年台上字第693號判例意旨參照)。又公印文
    之形式凡符合印信條例規定之要件而製頒，無論為印、關防
    、職章、圖記，如足以表示其為公務主體之同一性者，均屬
    之(最高法院89年度台上字第3155號判決意旨參照)。至若不
    符印信條例規定，或與機關全銜不符而不足以表示公署或公
    務員資格之印文，即不得謂之公印文，僅為普通印文(最高
    法院84年度台上字第6118號判決意旨參照)。查本案如附表
    一編號1、2所示偽造公文書上偽造之如附表一編號1、2所示
    之「檢察官黃敏昌」、「台灣台北地方法院印」印文，均非
    依印信條例規定所製發用之印信蓋印以表示該機關資格，僅
    均屬於偽造之普通印文。
　㈣又按刑法第339條之2第1項之以不正方法由自動付款設備取得
    他人之物罪，其所謂「不正方法」，係泛指一切不正當之方
    法而言，並不以施用詐術為限，例如以強暴、脅迫、詐欺、
    竊盜或侵占等方式取得他人之提款卡及密碼，再冒充本人由
    自動提款設備取得他人之物，或以偽造他人之提款卡由自動
    付款設備取得他人之物等等，均屬之（最高法院94年度台上
    字第4023號判決要旨參照）。本案被告持以提領款項之汪系
    中帳戶提款卡暨密碼，雖係被害人汪系中所交付，且提款時
    係輸入正確之密碼，惟被害人係受詐騙而交付提款卡暨密碼
    ，且未授權同意詐欺集團提領帳戶提款，詐欺集團違反被害
    人之意思，指示被告冒充被害人本人擅自持卡提領，依上開
    說明，即屬刑法第339之2第1項所謂之「不正方法」甚明。
    　　
　㈤核被告所為，係犯刑法第216條、第211條之行使偽造公文書
    罪、刑法第339條之4第1項第1款、第2款之三人以上冒用公
    務員名義詐欺取財罪、洗錢防制法第14條第1 項之一般洗錢
    罪、刑法第339條之2第1項之以不正方法由自動付款設備取
    得他人之物罪。被告及上開詐欺集團成員偽造印文之行為，
    為偽造公文書之階段行為；偽造公文書之低度行為，復為行
    使之高度行為所吸收，均不另論罪。
　㈥按法院雖不得就未經起訴之犯罪審判，然犯罪是否已經起訴
    ，應以起訴書所記載之「犯罪事實」為準，不受所載法條拘
    束，故法院於不妨害事實同一之範圍內，得自由認定事實，
    適用法律。如該「犯罪事實」已在起訴書記載明確，縱漏載
    所犯部分法條或全未記載，亦應認為已經起訴(最高法院101
    年度台上字第4804號判決意旨參照）。查被告所犯刑法第33
    9條之2第1項之以不正方法由自動付款設備取得他人之物罪
    部分，起訴書之犯罪事實已敘及被告持汪系中提款卡提領帳
    戶存款之事實，僅係所犯法條欄漏載該罪名，且被告此部分
    所為，與前揭已起訴並認定有罪之行使偽造公文書、加重詐
    欺取財罪及一般洗錢罪，有想像競合犯之裁判上一罪關係( 
    詳下述)，亦應為起訴效力所及。是揆諸前揭判決意旨說明
    ，此部分事實業已起訴，本院自應依法審理，並經本院於審
    理時諭知此部分罪名，對於被告防禦權之行使並無任何妨礙
    ，附此敘明。　　
　㈥按共同實施犯罪行為之人，在合同意思範圍以內，各自分擔
    犯罪行為之一部，相互利用他人之行為，以達其犯罪之目的
    者，即應對於全部所發生之結果，共同負責；又共同正犯之
    成立，祇須具有犯意之聯絡及行為之分擔，既不問犯罪動機
    起於何人，亦不必每一階段犯行，均須參與（最高法院28年
    上字第3110號、34年上字第862 號判例意旨參照）。又共同
    正犯之意思聯絡，原不以數人間直接發生者為限，若有間接
    之聯絡者，亦包括在內，如甲分別邀約乙、丙犯罪，雖乙、
    丙間彼此並無直接之聯絡，亦無礙於其為共同正犯之成立（
    最高法院77年台上字第2135號判例意旨參照）。是以，行為
    人參與構成要件行為之實施，並不以參與構成犯罪事實之全
    部或始終參與為必要，即使僅參與構成犯罪事實之一部分，
    或僅參與某一階段之行為，亦足以成立共同正犯。查本案被
    告與「小樂」所屬詐欺集團成員，均知悉內部分工所從事行
    為係整體詐欺取財行為分擔之一環，各成員縱未親自參與詐
    騙被害人，甚或未全盤知悉其他集團成員詐騙被害人之實際
    情形，然被告在合同意思範圍以內，參與集團的分工，分擔
    犯罪行為之一部，相互利用他人之行為，以達犯罪之目的，
    均屬本案犯行中不可或缺之角色，被告雖僅直接與「小樂」
    聯繫，揆諸上揭說明，仍應就所參與犯行，對於全部所發生
    之結果，共同負責。是被告與「小樂」及本案詐騙集團其他
    成員間，有犯意聯絡及行為分擔，應論以共同正犯。
　㈦按數行為於同時同地或密切接近之時地實施，侵害同一之法
    益，各行為之獨立性極為薄弱，依一般社會健全觀念，在時
    間差距上，難以強行分開，在刑法評價上，以視為數個舉動
    之接續施行，合為包括之一行為予以評價，較為合理，則屬
    接續犯，而為包括之一罪（最高法院86年台上字第3295號判
    例意旨參照）。查本案詐欺集團成員以同一事由對告訴人汪
    系中先後兩次施用詐術，致告訴人先後於110年8月17日、20
    日交付不同帳戶之提款卡及密碼；被告持被害人提款卡，於
    附表二各編號所示時間地點，多次使用自動提款機提領款項
    ；諸此皆係基於同一目的，在密接的時間而為，手法相同，
    侵害同一法益，各次施詐行為及提領行為之獨立性均極為薄
    弱，依一般社會觀念，在時間差距上，難以強行分開，在刑
    法評價上，以視為數個舉動接續施行，合為包括一行為予以
    評價較為合理，皆應分別論以接續犯。　　　
  ㈧按刑法第55條所定，一行為而觸犯數罪名之想像競合犯存在
    之目的，係在避免對於同一不法要素予以過度評價；則其所
    謂「一行為」，應兼指所實行者為完全或局部同一之行為，
    或其行為著手實行階段可認為同一者，均得認為合於一行為
    觸犯數罪名之要件，而評價為想像競合犯（最高法院103 年
    度台上字第4223號判決意旨參照）。被告所為行使偽造公文
    書、加重詐欺取財、一般洗錢、以不正方法由自動付款設備
    取得他人之物罪等犯行，係在同一犯罪決意及計畫下所為，
    具有部分行為重疊之情形，因果歷程並未中斷，係一行為觸
    犯數罪名之想像競合犯，應依刑法第55條前段之規定，從一
    重論以刑法第339 條之4 第1 項第1、2 款之三人以上冒用
    公務員名義詐欺取財罪處斷。　　
  ㈨「犯（洗錢防制法）前2條之罪，在偵查或審判中自白者，減
    輕其刑」，洗錢防制法第16條第2項定有明文。然按想像競
    合犯之處斷刑，本質上係「刑之合併」，其所謂從一重處斷
    ，乃將想像競合犯組成之評價上數罪，合併為科刑一罪，其
    所對應之刑罰，亦合併其評價上數罪之數法定刑，而為一個
    處斷刑。易言之，想像競合犯侵害數法益者皆成立犯罪，論
    罪時必須輕、重罪併舉論述，同時宣告所犯各罪名，包括各
    罪有無加重、減免其刑之情形，亦應說明論列，量刑時併衡
    酌輕罪部分量刑事由，評價始為充足，然後依刑法第55條前
    段規定「從一重處斷」，非謂對於其餘各罪可置而不論。因
    此，法院決定處斷刑時，雖以其中最重罪名之法定刑，做為
    裁量之準據，惟於裁量其輕重時，仍應將輕罪合併評價在內
    （最高法院108年度台上字第4405號判決、108年度台上大字
    第3563號裁定意旨參照）。查被告擔任提款車手，於領得款
    項後上繳「小樂」之事實，於本院準備程序及審理時坦承犯
    行，應認被告對洗錢行為之構成要件事實有所自白，原應就
    被告所犯一般洗錢罪，依上開規定減輕其刑。惟被告所犯一
    般洗錢罪係屬想像競合犯其中之輕罪，本案被告犯行係從一
    重之三人以上冒用公務員名義詐欺取財罪，就想像競合輕罪
    得減刑部分，依上開說明，自應於依刑法第57條量刑時一併
    衡酌此項減輕其刑事由，附此說明。
三、量刑之審酌 
　　爰以行為人責任為基礎，審酌被告不思以正當途徑獲取財物
    ，與本案詐欺集團成員冒用公務員名義對告訴人施詐，遂行
    詐欺集團之犯罪計畫，騙取告訴人之積蓄，不僅使告訴人之
    財產權受到嚴重侵害且難以追償，亦影響民眾對於公務機關
    之信賴，對於國家公權力行使有不當影響，並使其他正犯得
    以隱身在後，增加檢警查緝及告訴人求償之困難，造成社會
    經濟秩序及他人財產安全之危害，所為應予非難；惟念及被
    告已於本院審判時坦承犯行，態度尚可，非毫無悔悟之心，
    惟未與告訴人汪系中達成和解，賠償其損失以獲取諒解；並
    參酌被告所犯洗錢犯行部分符合洗錢防制法第16條第2項減
    刑要件，復考量被害人所受之損害甚鉅，及被告於本案犯行
    分工參與之程度僅係擔任提款車手之角色，無具體事證顯示
    其係居於主謀或主要獲利者，亦非直接向被害人施行詐術之
    人，尚非處於犯罪之核心地位，且所獲得之報酬僅有4萬元(
    詳後述)；兼衡被告之犯罪動機、目的、手段暨被告自陳高
    中肄業之智識程度，曾擔任手機店員、廚師之工作，入監前
    擔任廚師嗣因疫情而失業，未婚，沒有小孩，入監前與父母
    同住之家庭經濟、生活狀況等一切情狀，量處如主文所示之
    刑。
四、沒收
  ㈠按供犯罪所用、犯罪預備之物或犯罪所生之物，屬於犯罪行
    為人者，得沒收之。但有特別規定者，依其規定。修正後刑
    法第38條第2項定有明文。又刑法第219條規定偽造之印文或
    署押，不問屬於犯人與否，沒收之，此為刑法第38條之特別
    規定，自應優先適用。次按刑法第219條之規定，係採義務
    沒收主義，凡偽造之印文或署押，不論是否屬於犯人所有，
    亦不論有無搜獲扣案，苟不能證明其已滅失，均應依法宣告
    沒收(最高法院94年度台上字第3518號判決意旨參照)。又偽
    造之文書，既已交付於被害人收受，則該物非屬被告所有，
    除該偽造文書上偽造之印文、署押，應依刑法第219條予以
    沒收外，依同法第38條第3項之規定，即不得再就該文書諭
    知沒收（最高法院89年度台上字第3757號判決意旨參照）。
    查扣案如附表一編號1、2所示之偽造公文書，業據本案詐欺
    集團成員行使而交付給告訴人，已非被告及共犯所有之物，
    揆諸前揭判決意旨說明，自不得宣告沒收，惟附著於其上如
    附表一各編號「偽造之印文及數量」欄所示之偽造印文，不
    問屬於犯人與否，均應宣告沒收。　　
　㈡按犯罪所得，屬於犯罪行為人者，沒收之；於全部或一部不
    能沒收或不宜執行沒收時，追徵其價額；犯罪所得已實際合
    法發還被害人者，不予宣告沒收或追徵；修正後之刑法第38
    條之1 第1 項前段、第3 項、第5 頁分別定有明文。另為符
    合比例原則，兼顧訴訟經濟，並考量義務沒收對於被沒收人
    之最低限度生活之影響，增訂第38條之2 第2 項之過苛調節
    條款，於宣告第38條、第38條之1 之沒收或追徵在個案運用
    「有過苛之虞、欠缺刑法上之重要性、犯罪所得價值低微，
    或為維持受宣告人生活條件之必要者」，得不宣告或酌減之
    。又按沒收係以犯罪為原因而對於物之所有人剝奪其所有權
    ，將其強制收歸國有之處分；犯罪所得之沒收、追繳或追徵
    ，在於剝奪犯罪行為人之實際犯罪所得（原物或其替代價值
    利益），使其不能坐享犯罪之成果，重在犯罪者所受利得之
    剝奪，兼具刑罰與保安處分之性質，故無利得者自不生剝奪
    財產權之問題；有關共同正犯犯罪所得之沒收、追繳或追徵
    ，最高法院向採之共犯連帶說，惟業經最高法院104 年度第
    13次刑事庭會議決議不再援用、供參考，而改採應就各人實
    際分受所得之財物為沒收，追徵亦以其所費失者為限之見解
    ；至於共同正犯各人有無犯罪所得，或其犯罪所得之多寡，
    應由事實審法院綜合卷證資料及調查所得認定之( 最高法院
    105 年度台上字第1807號、第2501號判決意旨參照) 。所謂
    各人「所分得」之數，係指各人「對犯罪所得有事實上之處
    分權限」而言( 最高法院107 年度台上字第822 號判決意旨
    參照) 。經查，被告於本院供稱：我可以獲得的報酬口頭上
    說是提領的金額1%，但我實際上只拿到4 萬元，「小樂」會
    在我提領的隔天或隔幾天把報酬給我，他會把報酬放在信封
    、報紙裡面交給我，並不是從我交給他的提領所得金額中先
    拿取我應得的報酬給我等語明確(本院卷第72至73頁)。是被
    告擔任本案取款車手，依被告所述，其僅實際取得4萬元之
    報酬，而非如附表所示提領金額計510萬元之1%(5萬1,000元
    )的報酬，且卷內亦無證據足資證明被告有實際取得5萬1,00
    0元之報酬，依「罪證有疑、利歸被告」之原則，即應認被
    告僅取得4萬元之報酬，又此報酬並未扣案，且如宣告沒收
    ，並無修正後刑法第38條之2 第2 項所定「過苛之虞」、「
    欠缺刑法上之重要性」或「為維持受宣告人生活條件之必要
    」情形，應依刑法第38條之1 第1 項前段及第3 項規定諭知
    宣告沒收，並於全部或一部不能沒收或不宜執行沒收時，併
    諭知追徵其價額。　
  ㈢又按洗錢防制法第18條規定：「犯第14條之罪，其所移轉、
    變更、掩飾、隱匿、收受、取得、持有、使用之財物或財產
    上利益，沒收之；犯第15條之罪，其所收受、持有、使用之
    財物或財產上利益，亦同（第1 項）。」該項立法理由略以
    ：「現行條文僅限於沒收犯罪所得財物或財產上利益，而未
    及於洗錢行為標的之財物或財產上利益，爰予修正。」是可
    知洗錢防制法該項之規定，僅在將非屬於犯罪行為所得之洗
    錢行為標的納入沒收之範圍，而不在沒收已非屬於犯罪行為
    人所得支配之洗錢行為標的。本案「小樂」所屬詐欺集團詐
    騙所得款項，扣除被告上開所得報酬外，業經「小樂」取回
    上繳，已非被告所有，又不在被告實際掌控中，被告對之並
    無所有權及事實上管領權，此部分財物即不在得予沒收之範
    圍，併予敘明。  
據上論斷，應依刑事訴訟法第273 條之1 第1 項、第284 條之1
、第299 條第1 項前段，判決如主文。
本案經檢察官陳韻中提起公訴，檢察官郭季青到庭執行職務。　
中　　華　　民　　國　　111 　年　　5 　　月　　20　　日
                  刑事第四庭　法  官  楊秀枝
以上正本證明與原本無異。
如不服本判決應於收受送達後 20 日內向本院提出上訴書狀，並
應敘述具體理由。其未敘述上訴理由者，應於上訴期間屆滿後20
 日內向本院補提理由書 (均須按他造當事人之人數附繕本 )「
切勿逕送上級法院」。
                              書記官  吳尚文
中　　華　　民　　國　　111 　年　　5 　　月　　20　　日
附表一
編號 偽造之公文書 偽造之印文及數量 備註 1 詐欺集團偽造之110年8月17日「台北地檢署公證科收據」公文書1張 (偵卷第37頁）  「檢察官黃敏晶」印文壹枚 「台灣台北地方法院印」印文壹枚 該公文書已行使而交付告訴人汪系中，非被告或詐欺集團所有，故不予沒收。惟其上偽造之印文仍應予以沒收 2 詐欺集團偽造之110年8月20日「台北地檢署公證科收據」公文書1張 (偵卷第35頁） 「檢察官黃敏晶」印文壹枚 「台灣台北地方法院印」印文壹枚 該公文書已行使而交付告訴人汪系中，非被告或詐欺集團所有，故不予沒收。惟其上偽造之印文仍應予以沒收 
附表二
編號 提款時間 提款地點 提款金額 (新台幣） 提領帳戶 證據及卷頁所在       共通證據 個別證據 1 110年8月18日7時34分、35分 臺北市○○區○○路00號 2筆6萬元，共計12萬元 汪系中 土地銀行帳號000000000000號帳戶 ㈠供述證據 ⒈陳炳楠110.12.2警詢筆錄（偵81卷第14至16頁） ⒉陳炳楠111.1.13偵訊筆錄（偵81卷第147至149、151至153、155至157頁） ⒊陳炳楠111.2.23準備程序筆錄（審金訴112卷第34頁） ⒋汪系中110.9.2警詢筆錄（偵81卷第27至28頁） ㈡非供述證據 ⒈臺灣土地銀行士林分行帳號000000000000號帳戶交易明細表1份（偵81卷第39至40頁） ⒉警製提款一覽表1份（偵81卷第49頁） 提款機監視器影像畫面1份（偵81卷第51頁） 2 110年8月19日7時19分、20分 桃園市○○區○○路0000號 2筆6萬元，共計12萬元   提款機監視器影像畫面1份（偵81卷第52頁） 3 110年8月20日7時56分、57分 新北市○○區○○路0段000號 2筆6萬元，共計12萬元   提款機監視器影像畫面1份（偵81卷第53頁） 4 110年8月21日6時26分 桃園市○○區○○路0000號 2筆6萬元，共計12萬元   提款機監視器影像畫面1份（偵81卷第54頁） 5 110年8月22日6時34分、35分 桃園市○○區○○路0000號 2筆6萬元，共計12萬元   提款機監視器影像畫面1份（偵81卷第55頁） 6 110年8月23日7時27分、28分 桃園市○○區○○路000號 2筆6萬元，共計12萬元   提款機監視器影像畫面1份（偵81卷第56頁） 7 110年8月24日7時6分、7分 桃園市○○區○○路00號 2筆6萬元，共計12萬元   提款機監視器影像畫面1份（偵81卷第57頁） 8 110年8月25日7時34分、35分 桃園市○○區○○路0000號 2筆6萬元，共計12萬元   提款機監視器影像畫面1份（偵81卷第58頁） 9 110年8月26日6時54分 桃園市○○區○○路0000號 2筆6萬元，共計12萬元   提款機監視器影像畫面1份（偵81卷第59頁） 10 110年8月27日7時1分、2分 臺北市○○區○○○路000號 2筆6萬元，共計12萬元   提款機監視器影像畫面1份（偵81卷第60至61頁） 11 110年8月28日7時23分、24分 桃園市○○區○○路0000號 2筆6萬元，共計12萬元   提款機監視器影像畫面1份（偵81卷第62頁） 12 110年8月18日7時38分、40分、41分 臺北市○○區○○街0號 2筆6萬元、1筆3萬元，共計15萬元 汪系中 郵局帳號00000000000000號帳戶 ㈠供述證據 ⒈陳炳楠110.12.2警詢筆錄（偵81卷第14至16頁） ⒉陳炳楠111.1.13偵訊筆錄（偵81卷第147至149、151至153、155至157頁） ⒊陳炳楠111.2.23準備程序筆錄（審金訴112卷第34頁） ⒋汪系中110.9.2警詢筆錄（偵81卷第27至28頁） ㈡非供述證據 ⒈郵局帳號00000000000000號帳戶交易明細表1份（偵81卷第41頁） ⒉警製提款一覽表1份（偵81卷第63頁） 提款機監視器影像畫面1份（偵81卷第65至66頁） 13 110年8月19日7時52分、53分 桃園市○○路000號 2筆6萬元、1筆3萬元，共計15萬元   提款機監視器影像畫面1份（偵81卷第66至67頁） 14 110年8月20日7時30分、31分 新北市○○區○○路0段000號 2筆6萬元、1筆3萬元，共計15萬元   提款機監視器影像畫面1份（偵81卷第68至69頁） 15 110年8月18日8時17分、19分 臺北市○○區○○路0號 1筆10萬元、1筆5萬元，共計15萬元 汪系中 臺北富邦銀行帳號00000000000000號帳戶 ㈠供述證據 ⒈陳炳楠110.12.2警詢筆錄（偵81卷第14至16頁） ⒉陳炳楠111.1.13偵訊筆錄（偵81卷第147至149、151至153、155至157頁） ⒊陳炳楠111.2.23準備程序筆錄（審金訴112卷第34頁） ⒋汪系中110.9.2警詢筆錄（偵81卷第27至28頁） ㈡非供述證據 ⒈台北富邦銀行帳號00000000000000號帳戶交易明細表1份（偵81卷第43頁） ⒉警製提款一覽表1份（偵81卷第71頁） 提款機監視器影像畫面1份（偵81卷第73頁） 16 110年8月19日7時25分、26分 桃園市○○區○○路0000號 1筆10萬元、1筆5萬元，共計15萬元   提款機監視器影像畫面1份（偵81卷第74頁） 17 110年8月20日7時51分、53分 新北市○○區○○路0段000號 1筆10萬元、1筆5萬元，共計15萬元   提款機監視器影像畫面1份（偵81卷第75頁） 18 110年8月21日6時47分、48分 桃園市○○區○○路0000號 1筆10萬元、1筆5萬元，共計15萬元   提款機監視器影像畫面1份（偵81卷第76頁） 19 110年8月22日6時58分、59分 桃園市○○區○○路0000號 1筆10萬元、1筆5萬元，共計15萬元   提款機監視器影像畫面1份（偵81卷第77頁） 20 110年8月23日7時59分、8時0分 桃園市○○區○○○街00號 1筆10萬元、1筆5萬元，共計15萬元   提款機監視器影像畫面1份（偵81卷第78頁） 21 110年8月24日7時11分、12分 桃園市○○區○○路00號 1筆10萬元、1筆5萬元，共計15萬元   提款機監視器影像畫面1份（偵81卷第79頁） 22 110年8月25日7時10分、11分 桃園市○○區○○路0000號 1筆10萬元、1筆5萬元，共計15萬元   提款機監視器影像畫面1份（偵81卷第80頁） 23 110年8月26日7時18分、20分 桃園市○○區○○路0000號 1筆10萬元、1筆5萬元，共計15萬元   提款機監視器影像畫面1份（偵81卷第81頁） 24 110年8月27日6時53分、54分 臺北市○○區○○○路0段000號 1筆10萬元、1筆5萬元，共計15萬元   提款機監視器影像畫面1份（偵81卷第82頁） 25 110年8月28日7時1分、2分 桃園市○○區○○路0000號 1筆10萬元、1筆5萬元，共計15萬元   提款機監視器影像畫面1份（偵81卷第83頁） 26 110年8月20日14時2分至3分 臺北市○○區○○○路0段00號 2筆2萬元，共計4萬元 汪系中 兆豐銀行帳號00000000000號帳戶 ㈠供述證據 ⒈陳炳楠110.12.2警詢筆錄（偵81卷第14至16頁） ⒉陳炳楠111.1.13偵訊筆錄（偵81卷第147至149、151至153、155至157頁） ⒊陳炳楠111.2.23準備程序筆錄（審金訴112卷第34頁） ⒋汪系中110.9.2警詢筆錄（偵81卷第27至28頁） ㈡非供述證據 ⒈兆豐國際商業銀行蘭雅分行帳號00000000000號帳戶交易明細表1份（偵81卷第45至46頁） ⒉警製提款一覽表1份（偵81卷第85至86頁） 提款機監視器影像畫面1份（偵81卷第87頁） 26-1 110年8月20日14時6分至9分 臺北市○○區○○○路0段000號 4筆2萬元，共計8萬元   提款機監視器影像畫面1份（偵81卷第88至89頁） 27 110年8月21日6時22分至25分 桃園市○○區○○路0000號 6筆2萬元，共計12萬元   提款機監視器影像畫面1份（偵81卷第90至92頁） 28 110年8月22日6時26分至32分 桃園市○○區○○路0000號 6筆2萬元，共計12萬元   提款機監視器影像畫面1份（偵81卷第93至95頁） 29 110年8月23日6時57分至59分 桃園市○○區○○路00號 4筆3萬元，共計12萬元   提款機監視器影像畫面1份（偵81卷第96至97頁） 30 110年8月24日7時28分至31分 桃園市○○區○○路000號 4筆3萬元，共計12萬元   提款機監視器影像畫面1份（偵81卷第98至99頁） 31 110年8月25日6時45分至50分 桃園市○○區○○路0000號 6筆2萬元，共計12萬元   提款機監視器影像畫面1份（偵81卷第100至102頁） 32 110年8月26日6時28分至32分 桃園市○○區○○○街000號 6筆2萬元，共計12萬元   提款機監視器影像畫面1份（偵81卷第103至105頁） 33 110年8月27日6時30分至34分 臺北市○○區○○○路0段000號 6筆2萬元，共計12萬元   提款機監視器影像畫面1份（偵81卷第106至108頁） 34 110年8月28日7時41分至45分 桃園市○○區○○○街000號 6筆2萬元，共計12萬元   提款機監視器影像畫面1份（偵81卷第109至111頁） 35 110年8月24日7時38分至41分 桃園市○○區○○路000號 4筆3萬元，共計12萬元 汪系中 新光商業銀行帳號0000000000000號帳戶 ㈠供述證據 ⒈陳炳楠110.12.2警詢筆錄（偵81卷第14至16頁） ⒉陳炳楠111.1.13偵訊筆錄（偵81卷第147至149、151至153、155至157頁） ⒊陳炳楠111.2.23準備程序筆錄（審金訴112卷第34頁） ⒋汪系中110.9.2警詢筆錄（偵81卷第27至28頁） ㈡非供述證據 ⒈臺灣新光商業銀行帳號0000000000000號帳戶交易明細表1份（偵81卷第47至48頁） ⒉警製提款一覽表1份（偵81卷第113頁） 提款機監視器影像畫面1份（偵81卷第115至116頁） 36 110年8月25日7時13分至15分 桃園市○○區○○路0000號 4筆3萬元，共計12萬元   提款機監視器影像畫面1份（偵81卷第117至118頁） 37 110年8月26日7時13分至16分 桃園市○○區○○路0000號 4筆3萬元，共計12萬元   提款機監視器影像畫面1份（偵81卷第119至120頁） 38 110年8月27日6時24分至28分 臺北市○○區○○○路0段000號 6筆2萬元，共計12萬元   提款機監視器影像畫面1份（偵81卷第121至123頁） 39 110年8月28日6時40分至44分 桃園市○○區○○○街000號 6筆2萬元，共計12萬元   提款機監視器影像畫面1份（偵81卷第124至126頁） 總計：提領510萬元       
附錄本案論罪科刑法條：
中華民國刑法第339條之4
犯第339條詐欺罪而有下列情形之一者，處1年以上7年以下有期
徒刑，得併科1百萬元以下罰金：
一、冒用政府機關或公務員名義犯之。
二、三人以上共同犯之。
三、以廣播電視、電子通訊、網際網路或其他媒體等傳播工具，
    對公眾散布而犯之。
前項之未遂犯罰之。

中華民國刑法第339條之2
意圖為自己或第三人不法之所有，以不正方法由自動付款設備取
得他人之物者，處3年以下有期徒刑、拘役或30萬元以下罰金。
以前項方法得財產上不法之利益或使第三人得之者，亦同。
前二項之未遂犯罰之。

洗錢防制法第14條
有第二條各款所列洗錢行為者，處7年以下有期徒刑，併科新臺
幣5百萬元以下罰金。
前項之未遂犯罰之。
前二項情形，不得科以超過其特定犯罪所定最重本刑之刑。

中華民國刑法第216條
行使第210條至第215條之文書者，依偽造、變造文書或登載不實
事項或使登載不實事項之規定處斷。

中華民國刑法第211條
偽造、變造公文書，足以生損害於公眾或他人者，處1年以上7年
以下有期徒刑。